臺灣彰化地方法院刑事判決　　　　　　 100年度訴字第1286號
公　訴　人　臺灣彰化地方法院檢察署檢察官
被　　　告　黃順欽
上列被告因違反毒品危害防制條例案件，經檢察官提起公訴（10
0年度毒偵字第1817號），被告於準備程序進行中就被訴事實為
有罪之陳述，經本院合議庭裁定改由受命法官獨任以簡式程序審
理，判決如下：
    主    文
黃順欽施用第一級毒品，累犯，處有期徒刑拾月。
    事    實
一、黃順欽前因施用毒品案件，經觀察、勒戒後，認無繼續施用
    毒品之傾向，於民國90年3月16日執行完畢釋放，並經臺灣
    臺中地方法院檢察署檢察官以90年度毒偵字第1267號為不起
    訴處分確定。嗣因竊盜案件，經判處有期徒刑4月確定；復
    因施用第一級、第二級毒品案件，經臺灣彰化地方法院檢察
    署（下稱彰化地檢署）檢察官以92年度毒偵緝字第120號提
    起公訴並聲請強制戒治，強制戒治部分，於93年1月9日因法
    律修正免予執行釋放，起訴部分，則由本院以92年度訴字第
    978號判處有期徒刑10月、4月，定應執行有期徒刑1年1月確
    定，並與上開竊盜案件接續執行，於94年4月16日縮刑期滿
    執行完畢。又因施用第一級毒品案件，經本院以99年度訴字
    第515號判處有期徒刑9月，甫於100年5月10日縮刑期滿執行
    完畢。詎仍不知悔改，復基於施用第一級毒品海洛因之犯意
    ，於100年8月2日上午10時許，在彰化縣鹿港鎮○○路之加
    油站，以將第一級毒品海洛因摻水注射體內之方式，施用第
    一級毒品海洛因1次。嗣經警於100年8月4日晚上7時40分許
    ，持彰化地檢署檢察官核發之強制到場（強制採驗尿液）許
    可書，通知其前往彰化縣警察局鹿港分局福興分駐所接受採
    集尿液送驗結果，呈可待因及嗎啡陽性反應，而查悉上情。
二、案經彰化縣警察局鹿港分局報告臺灣彰化地方法院檢察署檢
    察官偵查起訴。
    理    由
一、本件被告黃順欽所涉犯者為毒品危害防制條例第10條第1項
    法定刑為6月以上5年以下有期徒刑之施用第一級毒品罪，非
    死刑、無期徒刑、最輕本刑為3年以上有期徒刑之罪或高等
    法院管轄第一審案件。本院行準備程序中，被告就被訴事實
    為有罪之陳述，經告知簡式審判程序之旨，並聽取檢察官及
    被告之意見後，本院依刑事訴訟法第273條之1第1項裁定由
    受命法官獨任進行簡式審判程序，合先敘明。
二、前揭犯罪事實欄記載之被告施用第一級毒品之事實，業據被
    告於警詢、偵訊及本院準備程序、審理時坦承不諱，且被告
    於100年8月4日經警採集尿液，經送詮昕科技股份有限公司
    檢驗結果，確呈可待因及嗎啡陽性反應，此有彰化縣警察局
    鹿港分局委託檢驗尿液代號與真實姓名對照表及詮昕科技股
    份有限公司出具之濫用藥物尿液檢驗報告附卷可稽，足徵被
    告自白核與事實相符，堪以採信。本件事證明確，被告施用
    第一級毒品犯行堪以認定。
三、按犯毒品危害防制條例第10條施用第一、二級毒品之罪者，
    檢察官應先聲請法院裁定將被告令送勒戒處所觀察、勒戒，
    經觀察、勒戒後，認無繼續施用毒品傾向者，應即釋放，並
    為不起訴之處分或不付審理之裁定；認有繼續施用毒品傾向
    者，應由檢察官聲請法院裁定令入戒治處所施以強制戒治。
    依前項規定為觀察、勒戒或強制戒治執行完畢釋放後，5年
    後再犯第10條之罪者，適用本條前2項之規定。經觀察、勒
    戒或強制戒治執行完畢釋放後，5年內再犯第10條之罪，檢
    察官應依法追訴，此參諸毒品危害防制條例第20條第1項、
    第2項、第23條第2項規定自明。而參酌該條例第20條第3項
    立法理由略以：觀察、勒戒或強制戒治後5年後再犯者，顯
    見前所實施之觀察、勒戒或強制戒治已足以遮斷其施用毒品
    之癮，為期自新及協助其斷除毒癮，對此5年後再犯者爰明
    定仍適用初犯之規定，先經觀察勒戒、強制戒治之程序；另
    同法第23條第2項立法理由略以：「經觀察、勒戒或強制戒
    治後5年內再犯者，其再犯率甚高，原據以實施之觀察勒戒
    及強制戒治既已無法收其實效，爰施以刑事處遇」，足見5
    年後再犯者，應再適用觀察、勒戒程序，係因前所實施之觀
    察、勒戒或強制戒治已足以遮斷其施用毒品之癮，致5年內
    未再犯，故再予其自新機會，重啟觀察、勒戒程序。如觀察
    、勒戒或強制戒治執行完畢釋放後5年內曾再犯施用毒品案
    件經依法訴追，且於再犯後復有施用毒品犯行，縱再犯後之
    施用毒品時間已在初犯經觀察、勒戒或強制戒治執行完畢釋
    放後5年以後，已不合於5年後再犯之規定，且因已於「5年
    內再犯」，顯見其再犯率甚高，原實施觀察、勒戒或強制戒
    治，已無法收其實效，自無再施以觀察、勒戒之必要，應由
    檢察官偵查起訴（最高法院95年度第7次、97年度第5次刑事
    庭會議決議參照）。查被告初犯施用毒品案件，經觀察、勒
    戒後，認無繼續施用毒品之傾向，於90年3月16日執行完畢
    釋放，而本次公訴人起訴被告施用第一級毒品之犯罪時間為
    100年8月2日，雖距前述觀察勒戒執行完畢釋放日已逾5年，
    然被告於前述觀察勒戒執行完畢釋放日後5年內，即曾因再
    犯施用毒品案件，經本院以92年度訴字第978號判處有期徒
    刑10月、4月，定應執行有期徒刑1年1月確定，有臺灣高等
    法院被告前案紀錄表在卷可按，則揆諸前開說明，公訴人就
    被告本案施用毒品之犯行提起公訴，核無違誤，自應由本院
    依法判決。
四、按海洛因係毒品危害防制條例第2條第2項第1款所定之第一
    級毒品。核被告所為，係犯毒品危害防制條例第10條第1項
    之施用第一級毒品罪。被告持有第一級毒品之低度行為，應
    為施用第一級毒品之高度行為所吸收，不另論罪。另被告前
    因施用第一級毒品案件，經本院以99年度訴字第515號判處
    有期徒刑9月，於100年5月10日縮刑期滿執行完畢，此有臺
    灣高等法院被告前案紀錄表各1份可憑，其受有期徒刑之執
    行完畢後，5年以內故意再犯本件有期徒刑以上之罪，為累
    犯，應依刑法第47條第1項加重其刑。爰審酌被告前因施用
    毒品犯行，經觀察、勒戒執行完畢，仍不知警惕，意志不堅
    ，復予施用，足見其未徹底戒除施用毒品之惡習，惟念及施
    用毒品本質上係戕害自身健康之行為，尚未嚴重破壞社會秩
    序或侵害他人權益，且坦承犯行，犯後態度良好，並斟酌其
    智識程度、生活狀況等一切情狀，量處如主文所示之刑，以
    資儆懲。
五、據上論斷，應依刑事訴訟法第273條之1第1項、第299條第1
    項前段，毒品危害防制條例第10條第1項，刑法第11條前段
    、第47條第1項，判決如主文。
本案經檢察官陳顗安到庭執行職務。
中    華    民    國   100    年    11    月    30    日
                    刑事第四庭  法  官  蘇雅慧
以上正本證明與原本無異。
如不服本判決應於收受判決後10日內向本院提出上訴書狀，並應
敘述具體理由；其未敘述上訴理由者，應於上訴期間屆滿後20日
內向本院補提理由書（均須按他造當事人之人數附繕本）「切勿
逕送上級法院」。
中    華    民    國   100    年    11    月    30    日
                                書記官  吳芳儀
附錄本案論罪科刑法條全文：
毒品危害防制條例第10條
施用第一級毒品者，處 6 月以上 5 年以下有期徒刑。
施用第二級毒品者，處 3 年以下有期徒刑。